【裁判字號】    92,再易,13
【裁判日期】    920605
【裁判案由】    侵權行為損害賠償
【裁判全文】
臺灣屏東地方法院民事判決    九十二年度再易字第一三號
    再審原告  甲○○
    再審被告  乙○○
右當事人間請求侵權行為損害賠償事件，再審原告對於中華民國九十二年四月十六日
本院九十二年度簡上字第二號第二審確定判決提起再審之訴，本院判決如左：
    主      文
再審之訴駁回。
再審訴訟費用由再審原告負擔。
    事      實
甲、原告方面：
一、聲明：(一)原確定判決廢棄。(二)再審被告應將坐落屏東縣內埔鄉○○段一九地號土
    地如原確定判決附圖所示編號Ａ部分面積四百六十七點四一平方公尺土地（下稱
    系爭土地）之地上物檳榔樹除去，並將土地交還再審原告。
二、陳述：
（一）再審被告占有再審原告所有系爭土地，自民國四十二年間起至九十二年迄今經
      逾五十一年，再審被告應賠償再審原告所受損害計新台幣（下同）六十二萬五
      千元，並應將坐落系爭土地上檳榔樹除去後，將系爭土地交還再審原告，而再
      審被告除空言主張外，並未提出證據足以為不利再審原告之認定。
（二）再審被告之父宋安仁侵耕，宋安仁於九十年間死亡，父債子還，且依日治時代
      戶口調查簿及戶籍登記簿記載，宋安仁於昭和九年（即民國二十三年）九月十
      日經由宋天榮收養，自無權繼承其父宋金連所遺財產，且再審被告溝通宋丁仁
      、宋利玉蘭及宋黃真德妹等人偽證述再審被告繳納系爭土地租耕費用，卻未提
      出證據，顯見渠等係屬偽證，並提出宋安仁於二十三年間過房之戶籍謄本影本
      一件，依民事訴訟法第四百九十六條第一項第十三款對原確定判決提起再審之
      訴。
（三）鈞院九十二年一月三十日下午三時四十五分出庭，代再審被告說情，並要求再
      審原告撤銷該案未果，固編法律推責辯解，依民事訴訟法第四百三十六條之一
      第三項、第四百四十九條第一項、第七十八條規定判決駁回再審原告之請求及
      訴訟費用由再審原告負擔，於法不合。
（四）原確定判決之事實及理由欄第一項第一行第二十九字起記載：依耕地三七五減
      租條例規定向訴外人陳國明、陳國雄、陳國柱之被繼承人陳德富續租坐落屏東
      縣內埔鄉○○段一九地號土地迄今，詎被告自四十二年起即竊佔原告承租之前
      開土地內如附圖所示編號Ａ部分面積四百六十七點四一平方公尺土地種植檳榔
      迄今等語。但該案中未有陳國雄且潮州簡易庭誤以為陳國助二人未在案中，而
      偵查中確係再審被告溝通證人宋丁仁、宋黃真德妹、宋利玉蘭等人偽證，所以
      再審被告自四十二年起即竊佔系爭土地，而再審原告請求再審被告應將坐落系
      爭地上物檳榔樹除去後，並將土地交還再審原告，及再審被告應給付再審原告
      六十二萬五千元即相當於五十年租金之損失等情，均屬有據。
（五）原確定判決之事實及理由欄第五項（二），鈞院據再審被告及證人辯詞而定不
      合理想。按犯罪事實應依證據認定之，無證據空言不得推定其犯罪事實。該案
      據證人宋黃真德妹、宋丁仁、宋利玉蘭等人空言證述，原確定判決駁回再審原
      告之上訴，實屬不該。尤其再審原告提出台灣屏東地方法院檢察署檢察官起訴
      書影本為證，再審原告已提出非常上訴，經最高法院檢察署檢察總長及調查局
      進行調查，台灣高等法院高雄分院於九十二年二月十九日通知：本署受理九十
      二年上字聲議字第○○○一八五號被告宋為仁偽造文書案及被告宋瑞煌竊佔再
      議乙案，業經撤銷原處分。
三、證據：提出戶籍謄本影本一件。
乙、再審被告方面：
    本件未行言詞辯論程序，再審被告亦未提出書狀作何聲明或陳述。
    理      由
一、經查，原確定判決之事實由及理由欄記載：(一)上訴人（指再審原告）主張其為系
    爭土地之承租人並非所有權人，且依土地登記謄本所載，系爭土地之所有權人為
    陳國柱、陳國雄及陳國明，並非上訴人。(二)被上訴人（指再審被告）抗辯伊並非
    系爭土地之現占有人一節，業據證人宋黃真德妹、宋丁仁、宋利玉蘭等人於原審
    （指本院九十一年度潮簡字第三○五號民事事件）證述明確，應堪信為真實。上
    訴人雖另提出臺灣屏東地方法院檢察署八十四年度偵字第七六○九號及八十五年
    度偵續字第一七四八號起訴書影本為證，主張被上訴人與證人互相勾串為不實陳
    述云云，然查各該刑事案件是有關祭祀公業宋烏四所有坐落屏東縣內埔鄉○○○
    段八八九、八八九之一地號土地之管理使用爭議，與本件系爭土地有別，並無相
    涉，自難據以質疑本件證人所為證言之憑信性。且證人宋黃真德妹為被上訴人母
    親，被上訴人與其母親同住，偶爾幫忙母親之農務，雖屬入情入理可信為真，尚
    難據此即謂被上訴人就系爭土地有事實上管領力，上訴人以此主張被上訴人為占
    有人一節，亦非可採。(三)另上訴人於原審自陳：系爭土地原為其父親所承租，其
    父親於四十二年十月十二日去世。上訴人之父親去世後，除了被占用之部分（即
    系爭土地）外，均由上訴人自己使用等語，足見四十二年間上訴人之父親去世以
    前，系爭土地本非由上訴人占有，縱於上訴人之父親去世後，亦非由上訴人占有
    使用。且查被上訴人於四十一年十二月十八日出生，另觀諸上訴人所提出之屏東
    縣內埔中公所七十六年四月十六日內埔民字第三九八九號耕地租賃契約變更通知
    書之記載，屏東縣內埔鄉○○段一九地號土地原承租人為宋榮仁、宋丁仁及上訴
    人三人，出租人為陳德富，嗣於七十六年二月二十七日始變更承租人為上訴人單
    獨一人，凡此種種均足證被上訴人不可能於四十二年間起即竊佔或侵奪上訴人就
    系爭土地之占有。(四)上訴人並非系爭土地之所有權人，不得依民法第七百六十七
    條規定，請求將系爭土地上之檳榔樹除去，並返還土地。且被上訴人既未侵奪上
    訴人對於系爭土地之占有，亦非現占有人，自非侵權行為人或受有不當得利之人
    ，上訴人亦不得依民法第七百六十七條及民法第九百六十二條請求被上訴人將系
    爭土地上之檳榔樹除，並返還土地，更不得依侵權行為及不當得利之規定，請求
    被上訴人移除系爭土地上之檳榔樹並返還土地及給付相當於五十年租金之損失。
    是原審判決駁回上訴人之訴並無違誤，上訴人提起本件上訴，應予駁回等語。
二、按當事人發見未經斟酌之證物或得使用該證物者，以如經斟酌可受較有利益之裁
    判者為限，得以再審之訴對於確定終局判決聲明不服，民事訴訟法第四百九十六
    條第一項第十三款固然定有明文。惟當事人已依上訴主張其事由或知其事由而不
    為主張者，不在此限，同條第一項前段亦定有明文。經查，依本院九十二年度簡
    上字第二號民事卷宗所附再審原告所提出九十一年十二月十二日民事聲明上訴狀
    記載：「．．．五、．．．父親宋金連逝世前有交帶留遺書即戶籍謄本填寫臻為
    明確。證明四男宋安仁昭和九年（即民國二十三年）九月十日過房給宋天榮養子
    緣除戶之證明。有財產有地，所以父親宋金連明理之人不必要自耕地分配給宋安
    仁．．．」等語。足認再審原告曾以宋安仁於二十三年九月十日經由宋天榮收養
    為由提起上訴，且前開上訴狀所附戶籍謄本，經核與再審原告所提出九十二年五
    月十五日及同年月二十一日民事再審之訴狀所附戶籍謄本相同，再審原告自不得
    再以同一事由提起再審之訴。
三、次按民事訴訟法第四百九十六條第一項第十三款規定得提起再審之訴，除當事人
    發現未經斟酌之證物或得使用該證物者外，尚須以該證物如經斟酌，當事人可受
    較有利益之裁判為要件，如該證物縱加斟酌，仍不能認為當事人可受較有利之裁
    判者，即難認再審之訴為有理由，最高法院八十一年度台上字第二七二七號裁判
    參照。經查，九十一年度潮簡字第三○五號民事卷宗所附再審原告所提出臺灣屏
    東地方法院檢察署八十四年度偵字第七六○九號及八十五年度偵續字第一七四八
    號起訴書影本，該刑事案件乃關於祭祀公業宋烏四所有坐落屏東縣內埔鄉○○○
    段八八九、八八九之一地號土地之管理使用爭議，與系爭土地無涉，則再審原告
    主張其提起非常上訴，經最高法院檢察署檢察總長及調查局進行調查，台灣高等
    法院高雄分院檢察署於九十二年二月十九日通知：本署受理九十二年上字聲議字
    第○○○一八五號被告宋為仁偽造文書案及被告宋瑞煌竊佔再議乙案，業經撤銷
    原處分等語，縱與事實相符而加以斟酌，再審原告仍無法據此受較有利之裁判。
四、復按事實之真偽，應由事實審法院斟酌辯論意旨及調查證據之結果，依自由心證
    判斷之，茍其判決斷並不違背法令，即不許當事人空言指摘，最高法院二十一年
    度上字第一四○六號判例參照。經查，原確定判決已載明依自由心證判斷再審原
    告主張再審被告占有系爭土地之事實真偽時，關於所斟酌之辯論意旨及調查證據
    之結果，與應證事實之關聯，及取捨之理由，且所為自由心證之判斷乃合於論理
    法則及經驗法則，並無違背法令之情事，則再審原告主張證人宋黃真德妹、宋丁
    仁、宋利玉蘭等人空言證述，原確定判決據再審被告及證人辯詞而定不合理想云
    云，尚非可取。
五、再按對於簡易程序之第一審裁判，得上訴或抗告於管轄之地方法院，其審判以合
    議行之。第一項之上訴及抗告程序，準用第四百三十四條第一項、第四百三十四
    條之一及第三編第一章、第四編之規定，民事訴訟法第四百三十六條之第一、三
    項分別定有明文。又按第二審法院認上訴為無理由者，應為駁回之判決，同法第
    四百四十九條第一項定有明文。又按訴訟費用，由敗訴之當事人負擔，同法第七
    十八條定有明文。經查，原確定判決認再審原告並非系爭土地之所有權人，且再
    審被告並非系爭土地之現占有人，亦未侵奪再審原告之占有，再審原告不得請求
    再審被告將土地上之檳榔移除，並返還土地，及給付相當於五十年租金之損失，
    再審原告提起上訴，為無理由，應予駁回等情已如前述，是原確定判決依前開規
    定駁回再審原告之上訴，並命再審原告負擔訴訟費用，於法尚無不合。
六、綜上所述，本件再審之訴，顯無理由，爰不經言詞辯論，逕予駁回之。
據上論結，本件再審之訴為無理由，依民事訴訟法第五百零二條第二項、第七十八條，
判決如主文。
中      華      民      國    九十二    年      六      月       五     日
                                    臺灣屏東地方法院民事第二庭
~B審判長法官  阮世賢
~B法      官  王炳人
~B法      官  賴秀雯
右為正本係照原本作成。
本判決不得上訴。
~B法院書記官  蔡進吉
中      華      民      國      九十二   年      六     月       五     日


司法院資訊處製作；財團法人民間司法改革基金會備份。
